臺灣臺北地方法院刑事判決　　　　　　99年度訴字第1738號
公　訴　人　臺灣臺北地方法院檢察署檢察官
被　　　告　劉世雄
選任辯護人　許諺賓律師
扶助律師
上列被告因妨害性自主案件，經檢察官提起公訴（99年度偵字第
23229 號），本院判決如下：
    主  文
劉世雄犯乘機性交未遂罪，累犯，處有期徒刑壹年拾月。
    事  實
一、劉世雄前因傷害等案件，經臺灣士林地方法院以96年度訴字
    第1247號判處有期徒刑1 年6 月確定，甫於民國98年4 月30
    日縮刑期滿執行完畢。詎仍不知悔改，於99年10月6 日，在
    臺北市○○區○○路「蔣渭水公園」內，邀約編號00000000
    （真實姓名年籍詳卷，下稱A 女）之成年女子飲用大鵰藥酒
    ，利用A 女不勝酒力而意識不清，竟萌乘機性交之犯意，於
    同日16時10分許，將A 女回其位於臺北市中山區○○○路
    ○ 段73號對面橋下之暫居處所，利用A 女精神障礙致不能亦
    不知抗拒之機會，脫去A 女之外褲、內褲後，意圖將其生殖
    器插入A 女下體而為性交行為，嗣因員警接獲通報到場而在
    其生殖器尚未接合前，當場查獲致未得逞。
二、案經告訴人A 女訴由臺北市政府警察局中山分局報告臺灣臺
    北地方法院檢察署檢察官偵查起訴。
    理  由
壹、證據能力方面：
一、本件公訴證據有(1)被告劉世雄之自白。(2)告訴人A 女之指訴
    。(3)現場照片。(4)職務報告等。被告對上開證據(1)(3)之證據
    能力並不爭執，但主張(2)告訴人A 女之指訴及(4)職務報告二
    者，因為審判外之陳述，無證據能力。
二、本院對證據能力之判斷：
  (1)被告以外之人於警詢之陳述：
    被告以外之人於檢察事務官、司法警察官或司法警察調查中
    所為之陳述，與審判中不符時，其先前之陳述具有較可信之
    特別情況，且為證明犯罪事實存否所必要者，得為證據，此
    於刑事訴訟法第159 條之2 定有明文。次按所謂具有較可信
    之特別情況之「絕對特別可信性」，係指陳述是否出於供述
    者之真意、有無違法取供情事之信用性而言，故應就偵查或
    調查筆錄製作之原因、過程及其功能等加以觀察其信用性，
    據以判斷該傳聞證據是否有顯不可信或有特別可信之情況而
    例外具有證據能力，並非對其陳述內容之證明力如何加以論
    斷，二者之層次有別，不容混淆（最高法院94年度臺上字第
    629 號判決意旨參照) 。本院參酌告訴人於警詢所為陳述距
    事發時較近，記憶應較清晰，不致因時隔日久而遺忘案情，
    另依據審理中被告亦傳喚告訴人於審理時證詞，相互比對，
    亦無從認定其警詢中供詞有何違背事實或前後矛盾之處，是
    依上開規定，本案告訴人所為警詢筆錄屬具有較可信之特別
    情況，且為證明犯罪事實之存否所必要，具有證據能力。
  (2)有關對檢察官偵訊筆錄證據能力之爭執：
    按刑事訴訟法第159 條之1 規定被告以外之人於審判外向法
    官所為之陳述（第1 項）及於偵查中向檢察官所為之陳述，
    除顯有不可信之情況者外（第2 項），均得為證據。係因該
    被告以外之人之陳述係在法官面前為之，陳述具任意性已有
    確切之保障，故不問係在民事、刑事或其他訴訟程序，該等
    審判外向法官所為之陳述，均得作為證據。又刑事訴訟法規
    定檢察官代表國家偵查犯罪、實施公訴，依法有訊問被告之
    權；且實務運作時，偵查中檢察官為訊問時，原則上均能遵
    守法律規定，不致違法取供，可信性甚高，為兼顧理論與實
    務，故規定被告以外之人於偵查中向檢察官所為之陳述，除
    顯有不可信之情況者外，得為證據。此即為同法第159 條第
    1 項所謂得作為證據之『法律有規定者』之一，係有關證據
    能力之規定，屬證據容許性之範疇。至於被告之反對詰問權
    ，雖屬憲法第8 條第1 項規定『非由法院依法定程序不得審
    問處罰』之正當法律程序所保障之基本人權及第16條所保障
    之基本訴訟權，不容任意剝奪；事實審法院遇有此類未能賦
    予被告行使詰問權之供述證據，雖應依法敘明、曉諭被告或
    其辯護人是否聲請傳喚該被告以外之人以踐行人證之調查程
    序，使有補足行使反對詰問權之機會。然刑事訴訟法第166
    條以下規定之交互詰問，仍屬人證調查證據程序之一環，與
    證據能力係指是否具證明犯罪事實存否之證據適格，性質並
    不相同。亦即被告以外之人雖未經被告反對詰問，但若法律
    規定其於審判外之陳述得為證據，即具證據能力，不因其未
    經詰問而喪失證據之適格；該等證據，若經合法之調查證據
    之程序，即得作為判斷之依據」、「交互詰問制度設計之主
    要目的，旨在辯明供述證據之真偽，以發現真實，並使被告
    藉由對證人之詰問，落實其訴訟上之防禦權，故證人於檢察
    官偵查中之陳述，苟已依法具結，且無顯不可信之情況，而
    合於刑事訴訟法第159 條之1 第2 項傳聞證據得具有證據能
    力之例外規定，嗣於法院審理中，並經依法傳喚到庭，予被
    告行使詰問權之機會，踐行合法之調查程序，其既已達保障
    被告之訴訟防禦權及辯明證言真偽以發現真實之目的，自得
    作為證據，要不因其詰問非於偵查中陳述時當庭為之而異其
    認定」（最高法院99年度臺上字第3500號、97年度臺上字第
    2135號刑事判決參照）。是偵查中檢察官為蒐集被告犯罪證
    據，訊問證人旨在確認被告嫌疑之有無及內容，與審判期日
    透過當事人之攻防，調查證人以認定事實之性質及目的有別
    。偵查中訊問證人，法無明文必須傳喚被告使之得以在場；
    刑事訴訟法第248 條第1 項前段雖規定「如被告在場者，被
    告得親自詰問」，事實上亦難期被告有於偵查中行使詰問權
    之機會。此項未經被告詰問之被告以外之人於偵查中向檢察
    官所為之陳述，依刑事訴訟法第159 條之1 第2 項之規定，
    原則上屬於法律規定為有證據能力之傳聞證據，於例外顯有
    不可信之情況，始否定其得為證據。是得為證據之被告以外
    之人於偵查中向檢察官所為之陳述，因其陳述未經被告詰問
    ，應認屬於未經合法調查之證據，非為無證據能力，而禁止
    證據之使用。此項詰問權之欠缺，非不得於審判中由被告行
    使以補正，而完足為經合法調查之證據。故告訴人於檢察官
    訊問時所為之供述，雖經被告及其選任辯護人主張未經被告
    為對質詰問，無證據能力云云，然在本院審理中業經辯護人
    行交互詰問時到庭作證，依據其於法院審理中所證內容，亦
    無從認其等於偵訊時所述，有何顯有不可信之情況存在。準
    此，本案告訴人於偵訊中所為之陳述，既難認有「顯有不可
    信之情況」之情事，自得作為證據。
  (3)警員所製作之職務報告：
    查公訴證據中之職務報告，經核其外觀應係查獲本案之警員
    李台亦、徐羿達二人具名所製作，其內容厥為當場目擊與查
    獲被告犯行之經過。而該職務報告雖有警員列名，然並無任
    何機關關防或印信，顯然並非公文書，且具名女警員亦僅有
    打字之姓名，其下並無足資表徵其個人身分或職務之印章或
    指印以資證明其真正，是純屬私人於審判外之書面陳述，依
    刑事訴訟法第159 條第1 項之規定，屬傳聞證據，又因此職
    務報告係針對具體個案為之，與刑事訴訟法第159 條之4 之
    要件亦不符，應不屬該條所稱之特信性文書，而不具證據能
    力。
三、又被告以外之人，於審判外之言詞或書面陳述，除法律有規
    定者外，雖不得作為證據，惟經當事人於審判程序同意作為
    證據或未於言詞辯論終結前聲明異議者，法院審酌該言詞陳
    述或書面陳述作成時之情況，認為適當者，亦得為證據，刑
    事訴訟法第159 條第1 項、第159 條之5 分別定有明文。本
    案認定被告犯罪事實之證據，除上開情形外，其餘證據資料
    之證據能力，檢察官、被告及其辯護人於言詞辯論終結前均
    未聲明異議，且本院審酌該等證據作成時之情況認為適當，
    均無不宜作為證據之情事，依刑事訴訟法第159 條之5 規定
    ，均有證據能力。
貳、實體方面：
一、上揭事實，訊據被告劉世雄於審理中供認不諱，核與告訴人
    A 女於警詢、偵查及本院審理中之指、證訴情節均相符，而
    被告於查獲當時，確係全身赤裸，且在查獲當時，有在A 女
    身上正進行「上下抽動」之行為等情，亦據查獲當時之目擊
    警員李台亦、徐羿達二人在本院審理中證述明確，是被告確
    係在利用A 女酒醉意識不清之時，意圖乘A 女之不知、不能
    抗拒之精神障礙情況而性交，從而脫卸A 女下身所著之內、
    外褲，而由其側躺於A 女身後之姿勢，試圖將生殖器插入A
    女陰部，惟於警員據線報而趕到現場當下，經喝止而將被告
    自A 女身後強制拉下來等情，業已事證明確，復有當場由警
    員側錄之現場照片共9 幀附卷可稽，堪證被告自白與事實相
    符。本件被告有意圖對於女子利用其精神障礙，不能或不知
    抗拒而為性交，且已著手實行之犯行，事證明確。
二、又本件公訴意旨認為被告所涉犯行已至既遂之程度，認為應
    依刑法第225 條第1 項規定論科。惟查，被告雖對確有試圖
    性交一節供認不諱，然堅決否認有已將性器插入之犯行，辯
    稱當時正要進行性交之際，即已因警察趕到現場而經喝止致
    未完成插入等語。按刑法第10條第5 項規定：「稱性交者，
    謂非基於正當目的所為之下列性侵入行為：一、以性器進入
    他人之性器、肛門或口腔，或使之接合之行為。二、以性器
    以外之其他身體部位或器物進入他人之性器、肛門，或使之
    接合之行為」，定有明文。而公訴人認為被告應依刑法第
    225 條第1 項論科，其所持之公訴證據，其中有關(1)被告劉
    世雄之自白部分，經查被告劉世雄於警詢之初，即否認有已
    將性器插入之行為，此參諸渠於查獲當時之警詢筆錄中即供
    稱：「我當時還沒有跟她有性行為。…沒有插入。沒有射精
    。…我跟該女子之性交尚未開始…」等語（參見99年10月6
    日警詢筆錄）；「…警察來就叫我不要動，我都沒碰她。我
    沒做也沒有插入。…我手伸上去要拿東西，警察來了就叫我
    不要動」等語（參見99年10月7 日檢察官訊問筆錄」，經核
    與其在審理中供稱：「因為當時派出所員警到現場之後嚇阻
    我，當時我是剛好坐在A 女下面，我當時也喝醉了，無法插
    入，但是就是嚇阻後我就起身了，我就到旁邊了，我也沒有
    插入A 女的下體」等語相符。是被告雖在偵查中曾否認有意
    圖性侵害A 女一節，難以遽採，然渠確實係自查獲起即否認
    有已插入等語，尚屬前後一致，即難謂其所稱「自白」犯行
    云云，即已構成「既遂」之積極證據。此外，就公訴證據有
    關(2)告訴人A 女之指訴部分，經核A 女自警詢迄檢察官訊問
    中，均表示對當時所發生的事，完全已不記得，也不清楚，
    就被告有無將性器插入一節，均表示因當時酒醉，醒來時即
    在醫院，其他全無印象等語，經核與其在本院審理中就有無
    遭被告性器插入一節，亦證稱伊不清楚等語相符，是亦難謂
    對被告確已性交既遂，有何積極之證明。而證人李台亦、徐
    羿達二人，雖係當場目擊被告有赤裸下身在A 女身上抽動之
    警員，然渠二人於本院審理中為證時，亦證稱：伊等雖有親
    眼目擊被告在A 女身上有上下抽動，但自其等目擊被告至到
    被告身邊將被告自A 女身上拉下，約有20秒左右之距離，且
    被告離開A 女身體時，伊等並沒有看到被告有射精的痕跡或
    是保險套，只是被告被告身上當時全身酒氣等語。是證被告
    固確有在A 女身上有上下抽動之行為，然所謂「上下抽動」
    與「性器之接合」係屬二事，而衡諸通常經驗，警員自目擊
    起迄將被告自A 女身上拉下止，既尚須間隔約20秒，是其距
    離非近，而既係將被告自A 女身上拉下，卻仍未能發現到被
    告有無射精痕跡，亦未直接查扣如保險套等證物，即亦難謂
    被告當時之性器是否已確與女子之性器相接合。此外，警員
    徐羿達於審理中經辯護人詰問時，又證述當時目擊所見的景
    況，就如同查獲現場所拍攝之照片，即「A 女當時躺臥之姿
    勢係面向左側躺在被告床上，其右腿疊在左腿之上，而被告
    是由被害人的背後姿勢進行抽動」等語，然若由此方向觀察
    ，則被告應是背向趕到現場的員警而為「由前往後」方向的
    抽動，而非警員於偵查中所證稱的「上下抽動」，二者有所
    齟齬，難謂相符。末查，本案於查獲後，曾經警員於現場蒐
    證送請內政部警政署刑事警察局進行鑑定，而鑑驗結果，為
    「被害人藍色褲子，經紫外光檢視及酸性磷酸酵素法檢測結
    果，未發現可疑精班，故未進行DNA 鑑定。被害人外陰部梳
    取毛髮1 根，經檢視未發現明顯毛囊細胞，故未進行DNA 鑑
    定。被害人陰道深部、外陰部棉棒，以kastle meyer血跡檢
    測法檢測結果呈陽性反應，以顯微鏡檢視發現精子細胞，經
    分層萃取DNA 檢測，精子細胞層DNA-STR 檢出同一男性型別
    ，但與貴局大同分局96年11月23日送檢涉嫌人劉世雄之DNA
    型別不同，可排除來自涉嫌人劉世雄。且該型別經輸入本局
    去氧核醣酸資料庫比對結果，未發現相符者」等語，有內政
    部警政署刑事警察局100 年1 月3 日刑醫字第0990146537號
    鑑定報告乙紙附卷可稽（參見本院審理卷第122 頁）。是證
    本案於查獲後由A 女陰道處所採集之精子細胞，業已排除為
    被告所有，亦無積極證據足證被告之性器確己有與A 女性器
    接合之事證。是綜合上述，本件被告雖確有意圖對於A 女利
    用其精神障礙，而為性交且已著手實施之犯行，然尚無積極
    證據證明被告之性器確已與A 女之性器相接合，與刑法第10
    條第5 項之「性交」定義尚屬有間，故只應以被告著手未遂
    論處，尚不得逕以既遂罪論科。
三、核被告劉世雄所為，係犯刑法第225 條第3 項、第1 項乘機
    性交未遂罪。公訴人認被告係犯乘機性交既遂罪，尚屬誤會
    。被告已著手犯罪實行而未遂，應依刑法第25條第2 項減輕
    其刑。被告曾因傷害等案件，經臺灣士林地方法院以96年度
    訴字第1247號判處有期徒刑1 年6 月確定，甫於98年4 月30
    日縮刑期滿執行完畢，有台灣高等法院被告前案資料紀錄表
    乙份在卷可稽，其受有期徒刑執行完畢後，5 年以內再犯本
    件有期徒刑以上之罪，為累犯，應依刑法第47條第1 項規定
    加重其刑。被告同時有刑罰上加重與減輕事由，即應依法先
    加後減。爰審酌被告為逞自己私慾，對於當時因酒醉而處於
    精神障礙之被害人Ａ女而為性交，造成被害人Ａ女身體及精
    神之重大傷害，惡性非輕等一切情狀，量處如主文所示之刑
    ，以示懲儆。
四、末查，本件被害人A 女於查獲當時，曾經警員採集尿液送請
    台北榮民總醫院臨床毒物科檢定結果，呈有「氟硝西泮」（
    俗稱「FM2 」，為毒品危害防制條例所規定之第三級毒品）
    之代謝物陽性反應，惟本案查獲當時，A 女所喝之「大鵰藥
    酒」並無殘餘，亦未同時扣得該「大鵰藥酒」之酒瓶可供查
    驗，是被害人尿液中之毒品反應是否與該「大鵰藥酒」有關
    ，是否係經由被告所提供或有所混攙，並無積極證據證明，
    從而即無證據證明該部分之毒品陽性反應與本件被告之犯行
    有何關連，附此敘明。
據上論結，應依刑事訴訟法第299 條第1 項前段，刑法第225 條
第3項 、第1 項，第25條第2 項、第47條第1 項，判決如主文。
本案經檢察官柯木聯到庭執行職務。
中    華    民    國   100    年    1     月    28    日
                  刑事第十二庭  審判長法  官  李英豪
                                      法  官  陳慧萍
                                      法  官  楊台清
以上正本證明與原本無異。
如不服本判決應於收受送達後10日內向本院提出上訴書狀，並應
敘述具體理由；其未敘述上訴理由者，應於上訴期間屆滿後20日
內向本院補提理由書（均須按他造當事人之人數附繕本）「切勿
逕送上級法院」。告訴人或被害人如對於本判決不服者，應具備
理由請求檢察官上訴，其上訴期間之計算係以檢察官收受判決正
本之日期為準。
                                      書記官  劉子豪
中    華    民    國   100    年    1     月    28    日
附錄本案論罪科刑法條全文：
中華民國刑法第225條
（乘機性交猥褻罪）
對於男女利用其精神、身體障礙、心智缺陷或其他相類之情形，
不能或不知抗拒而為性交者，處3 年以上10年以下有期徒刑。
對於男女利用其精神、身體障礙、心智缺陷或其他相類之情形，
不能或不知抗拒而為猥褻之行為者，處6 月以上5 年以下有期徒
刑。
第1 項之未遂犯罰之。